【裁判字號】    94,訴,624
【裁判日期】    950530
【裁判案由】    毒品危害防制條例等
【裁判全文】
臺灣板橋地方法院刑事判決               94年度訴字第624號
公  訴  人  臺灣板橋地方法院檢察署檢察官
被      告  乙○○
                    （現另案羈押於臺灣臺北看守所）
指定辯護人  游勝韃律師
上列被告因毒品危害防制條例等案件，經檢察官提起公訴（93年
度偵字第14921號），本院判決如下：
    主  文
乙○○連續轉讓第一級毒品，處有期徒刑壹年陸月；扣案海洛因
驗餘淨重零點貳陸公克沒收銷燬之，上開海洛因之外包裝袋貳只
（共計重零點肆壹公克）、電子磅秤貳台、分裝袋貳拾陸只均沒
收。又連續轉讓第二級毒品，處有期徒刑拾月；電子磅秤貳台、
分裝袋貳拾陸只均沒收。又未經許可持有彈藥之主要組成零件，
處有期徒刑捌月，併科罰金新臺幣萬元，罰金如易服勞役，以
新臺幣玖佰元即銀元佰元折算壹日；扣案雙基發射火藥壹包（
驗餘淨重貳點玖陸公克）沒收。主刑部分應執行有期徒刑貳年拾
月，併科罰金新臺幣萬元，罰金如易服勞役，以新臺幣玖佰元
即銀元佰元折算壹日。
    事  實
一、乙○○明知海洛因、安非他命業經毒品危害防制條例列為第
    一級、第二級毒品，未經許可，不得轉讓或持有，竟基於轉
    讓海洛因及安非他命之概括犯意，自民國92年間某日起至93
    年9 月9 日止，連續在臺北縣三重市○○○街175 巷13號2
    樓213 房住處，及其所經營位於臺北縣三重市○○路○段89
    號2 樓之泡沫紅茶店內，多次轉讓海洛因予甲○○；及自93
    年8 月間某日起至同年9 月初某日止，連續在上開後竹圍街
    175 巷13號2 樓213 房住處，多次轉讓安非他命予甲○○。
二、乙○○又明知雙基發射火藥係屬槍砲彈藥刀械管制條例第4
    條所管制之彈藥組成零件，非經中央主管機關許可，不得無
    故持有之，竟基於持有雙基發射火藥之犯意，於民國93年9
    月9 日下午3 時許，在臺北縣三重市大同公園內，向真實姓
    名年籍不詳、綽號「阿忠」之成年男子，以新臺幣（下同）
    三千元之價格，併同不具殺傷力之改造手槍一支、子彈十七
    顆而購入雙基發射火藥一包（驗餘淨重2.96公克）後持有之
    。
三、嗣於93年9 月10日凌晨一時許，為警先於臺北縣三重市○○
    街3 號「九龍飯店」206 號房內查獲甲○○，並扣得其所持
    有之海洛因二包（驗餘淨重共計0.26公克）、安非他命一包
    （驗餘淨重0.2103公克）後，再循線至臺北縣三重市○○○
    街175 巷13號2 樓213 房查獲乙○○，並扣得乙○○所有之
    安非他命四包（驗餘淨重共計6.27公克）、上開雙基火藥一
    包、安非他命吸食器一組、電子磅秤二個、分裝袋二十六只
    、及不具殺傷力之改造手槍一支、子彈十七顆、多功能老虎
    鉗一支、固定壓縮器一個等物。
四、案經臺北縣政府警察局三重分局報請臺灣板橋地方法院檢察
    署檢察官偵查起訴。
    理  由
一、證人甲○○於警詢中所為之證述雖係被告以外之人於審判外
    之陳述，然經本院於審判程序中提示被告及辯護人調查證據
    時，被告及辯護人均未於言詞辯論終結前聲明異議，且本院
    審酌證人甲○○前受被告照顧，受有恩惠，並無攀誣構陷被
    告之動機（詳後述），具有一定之可信度，如引為證據應屬
    適當，依刑事訴訟法第159 條之5 規定，即有證據能力。
二、轉讓毒品部分：
  (一)訊據被告矢口否認有轉讓第一級毒品海洛因、第二級毒品安
    非他命予證人甲○○之行為，辯稱：證人甲○○前後所述各
    有出入，且其與證人甲○○有感情糾葛，當係挾怨報復云云
    。
  (二)上開自證人甲○○處所扣之海洛因二包（驗餘淨重共計0.26
    公克）、安非他命一包（驗餘淨重0.2103公克）及由被告處
    所扣得之安非他命四包（驗餘淨重共計6.27公克），經送鑑
    定後，確實均含有海洛因及安非他命成分等情，有法務部調
    查局93年10月8 日調科壹字第060008916 號鑑定通知書、憲
    兵司令部刑事鑑識中心95年2 月16日（95）安鑑字第226 、
    227 號鑑驗通知書各一紙附卷可稽，合先敘明。
  (三)證人甲○○於警詢、偵查及本院審理中，均迭次證稱被告於
    上開時、地有轉讓海洛因、安非他命予伊之事實，就此部分
    而言，前後所述大致相符。而證人甲○○確實有施用上開毒
    品之習慣，除據其供承不諱外，此次為警查獲後，亦因所採
    集之尿液鑑驗後呈鴉片類及安非他命類陽性反應，及持有上
    開毒品等情，而經本院以93年度毒聲字第1857號裁定送觀察
    、勒戒，復有上開裁定書一份在卷可按；另被告為警查獲時
    ，亦確實持有上開安非他命等毒品，足徵被告具有取得毒品
    之管道、證人甲○○具有毒品之需求，顯見證人甲○○上開
    所述，尚非無據。
  (四)被告雖以前揭語詞置辯，然查證人甲○○於警詢及本院審理
    中均證稱被告對伊很好，於本院審理中更證稱伊在被告所經
    營之上開泡沫紅茶店工作時，伊即常向被告借錢，迄今大部
    分均沒有還，毒癮發作時，伊會去找被告要海洛因或安非他
    命，沒有代價等語（參見本院94年12月27日審判筆錄第8 頁
    以下），被告亦稱對證人甲○○不錯，會借錢給伊，有困難
    就會幫忙等語（參見上開審判筆錄第16頁），可見被告至少
    曾多次不計代價供給金錢予證人甲○○，當係有恩於證人甲
    ○○甚明，被告於警詢中亦供稱兩人間僅係因細故吵架，並
    無仇怨等語（參見93年度偵字第14921 號偵查卷第12頁背面
    ）。按以被告照顧證人甲○○之程度觀之，兩人間縱略有爭
    吵，究非深仇大恨，衡情證人甲○○實無以此挾怨攀誣被告
    之動機。況由證人甲○○於警詢、偵查及本院審理中先後所
    述觀之，伊於警詢中係先證稱向被告購買毒品，扣案千元偽
    鈔五張亦係被告所交付，嗣於偵查及本院審理中，均改稱偽
    鈔部分並非由被告處所取得，毒品部分雖曾自被告處所取得
    ，但沒有代價，或者是身上有多少、付多少等語；其中於本
    院審理中作證時，一開始甚至迴避是否自被告處取得毒品之
    問題，僅稱係向真實姓名年籍不詳、綽號「阿忠」之男子購
    買毒品，後方坦承除向「阿忠」購買毒品外，亦有向被告拿
    毒品等情，亦可徵證人甲○○反而具有袒護被告之行為。在
    此情形下，證人甲○○就偽鈔部分既能始終堅決證稱並非被
    告所交付，若被告確實未曾轉讓毒品予證人甲○○，證人甲
    ○○於嗣後之偵查及本院審理中，理應維護被告而據實以告
    ，更無再證稱曾多次向被告拿取毒品之必要，然證人甲○○
    就此點仍多次證稱曾向被告拿取毒品，顯見證人甲○○此部
    分所為之證述，應堪可採。
  (四)據此，被告此部分所辯，尚非足採，其有多次轉讓海洛因、
    安非他命予證人甲○○之犯行，事證明確，堪以認定。
三、持有雙基發射火藥部分：
  (一)訊據被告固坦承持有扣案雙基發射火藥一包之事實，惟矢口
    否認有持有彈藥主要組成零件之犯行，辯稱該包火藥係伊向
    真實姓名年級不詳、綽號「阿忠」之男子購買模型槍、彈時
    ，「阿忠」放在七星牌香菸盒內一併交予伊，並稱裡面為模
    型子彈，伊不知其內裝有雙基發射火藥云云。
  (二)扣案火藥一包經鑑定後，確實含有硝化甘油、硝化纖維等成
    分，係雙基發射火藥，且屬槍砲彈藥刀械管制條例所列管之
    彈藥 (含爆裂物）主要組成零件等事實，有內政部警政署刑
    事警察局93年10月21日刑鑑字第0930190156號、94年11月28
    日刑偵五字第0940182145號鑑驗通知書各一份附卷可稽，合
    先敘明。
  (三)上開雙基發射火藥一包連同扣案不具殺傷力之改造手槍一支
    、子彈17顆、多功能老虎鉗一支、固定壓縮器一個為被告所
    有，並於上開時、地在被告住處為警方搜獲等事實，業為被
    告所自承，核與證人陳耿裕於偵查中所為之證述相符。扣案
    之子彈十七顆雖均不具殺傷力，然除其中一顆僅係具子彈外
    型之金屬物外，其餘八顆為玩具金屬彈殼，另八顆則為由玩
    具金屬彈殼加裝直徑約7.7mm 金屬彈頭組合而成之改造子彈
    （其中三顆欠缺底火、火藥，另五顆中採樣二顆可擊發，惟
    因發射動能甚微而不具殺傷力），有上開刑事警察局93年10
    月4 日刑鑑字第0930190165號槍彈鑑定書一份在卷可按。由
    上開十六顆玩具金屬彈殼之構造可知，確實有人在其上加裝
    較堅硬之金屬彈頭，並裝填微量火藥，欲使其具有殺傷力甚
    明。而上開十六顆子彈中，五顆為具金屬彈頭且有火藥、底
    火之成品，三顆僅有金屬彈頭，但尚未加裝火藥及底火，另
    八顆則尚未加裝金屬彈頭，換言之，尚有十一顆半成品需裝
    填火藥。本案雖無直接證據證明上開子彈係由被告著手加以
    改造，然若被告僅係單純購買模型槍、彈，又怎會無端購入
    上開完成之子彈成品、及改造中之半成品？「阿忠」又何必
    交付交付上開雙基發射火藥予被告？且被告既已持有上開十
    七顆子彈，而該十七顆子彈之體積絕非一般香菸煙盒所能容
    納，表示當時「阿忠」另有容器盛裝上開子彈交付被告，又
    何需罕見地以七星菸盒盛裝被告所稱之「模型彈」？顯見被
    告上開所辯不合情理，難以採信。是由上開被告持有子彈成
    品、半成品之情觀之，其有改造子彈之意圖甚明，雖無證據
    證明被告已著手加以改造，然火藥既為其改造子彈所需之主
    要零件，被告復確實持有上開火藥，足徵其係於購買槍彈之
    時，明知為雙基發射火藥而一併向「阿忠」購買，當無疑義
    。
  (四)據此，被告持有上開雙基發射火藥一包之事實，事證明確，
    此部分之犯行，亦堪認定。
四、論罪科刑部分：
  (一)核被告所為，係犯毒品危害防制條例第8 條第1 項之轉讓第
    一級毒品罪、同條第2 項之轉讓第二級毒品罪、及槍砲彈藥
    刀械管制條例第13條第4 項之未經許可持有彈藥之組成零件
    罪。又被告轉讓前持有第一級毒品海洛因及第二級毒品安非
    他命之低度行為，應為其轉讓之高度行為所吸收，不另論罪
    。其先後多次轉讓第一級、第二級毒品予證人甲○○之行為
    ，均時間緊接、方法相同，所犯皆係構成要件相同之罪名，
    顯各基於概括犯意反覆為之，均為連續犯，應依刑法第56條
    之規定各論以一罪，並均加重其刑。其所犯上開三罪間，犯
    意各別、行為互殊，應予分論併罰。
  (二)檢察官原起訴被告就上開轉讓毒品部分所為係犯毒品危害防
    制條例第4 條第1 項、第2 項之販賣第一級、第二級毒品罪
    ，固有證人甲○○於警詢及偵查中所為之證述、證人陳耿裕
    於偵查中所為之證述、法務部調查局93年10月8 日調科壹字
    第060008916 號鑑定通知書一紙、扣案證人甲○○所持有之
    海洛因二小包、安非他命一小包及被告所有之安非他命四包
    、安非他命吸食器一組、電子磅秤二個、分裝袋二十六只等
    物為據，然查：
  證人甲○○於93年9 月10日上午7 時30分製作第一次警詢筆
    錄時稱均係以每0.5 公克一千元之價格向被告購買海洛因及
    安非他命（參見上開偵查卷第5 頁背面），後於同日下午2
    時第二次警詢中則稱向被告購買海洛因前後約兩、三次，共
    計約2.0 公克（參見上開偵查卷第8 頁背面），亦即應係購
    買約二千元之海洛因，然於該次警詢中證人甲○○又稱於95
    年9 月8 日晚間10時許即向被告買了二千五百元之海洛因（
    參見上開偵查卷第8 頁正面），關於購買價格及數量間之換
    算，證人甲○○先後二次警詢筆錄相隔僅不到八小時，所述
    竟前後有所出入，顯難遽以認定為其向被告購買毒品之價格
    甚明。嗣證人甲○○於偵查中及本院審理中，雖迭次證稱曾
    向被告拿取海洛因及安非他命，業如前述，惟亦證稱其陸續
    給付被告之金錢，乃係償還積欠被告之借款，並非購買毒品
    之代價等語（參見偵查卷第28頁背面、第63頁、本院94年12
    月27日審判筆錄第8 頁以下），或係證稱「有時有收錢、有
    時沒有收錢，…身上有多少錢，就給他多少錢」等語（參見
    上開偵查卷第56頁背面），是以從上開證人甲○○於警詢、
    偵查及本院審理中所為之證述，並無法得知被告交付上開毒
    品予證人甲○○是否有收取對價，或其所收取之價格是否超
    出販入之成本而具有營利之意圖，至為灼然。
  證人陳耿裕於偵查中僅係證稱由證人甲○○處查獲毒品時，
    證人甲○○稱該毒品為被告所交付，並未提及被告甲○○是
    否有支付相當之對價而向被告購買此部分之事實；至上開扣
    案毒品、安非他命吸食器一組、電子磅秤二個、分裝袋二十
    六只及法務部調查局93年10月8 日調科壹字第060008916 號
    鑑定通知書一紙，亦均僅能證明被告及甲○○持有上開毒品
    及被告施用安非他命等事實，不能證明被告係基於營利之意
    圖而販售上開毒品予證人甲○○，當無疑義。
  綜上所述，本案檢察官所舉前揭證據既均無法積極證明被告
    有販賣第一級、第二級毒品牟利之事實，本諸「罪疑惟有利
    於被告」之原則，僅能證明被告曾於前開犯罪事實欄所載之
    時、地有轉讓第一級、第二級毒品予證人甲○○之事實，而
    難以進一步認定其有販賣牟利之事實，是公訴意旨認被告係
    犯上開販賣第一級、第二級毒品罪，尚有未恰，然此與前揭
    轉讓第一級、第二級毒品之犯行間具有基本事實同一性之關
    係，本院自仍應予以審理，並依法變更起訴法條。
  (三)本院爰審酌被告為本案犯行時，尚無前科，有臺灣高等法院
    被告前案紀錄表一份在卷可按，素行尚可，其除自行施用毒
    品外，尚轉讓海洛因及安非他命予他人，戕害他人之身心，
    及其轉讓之次數，暨犯罪後否認犯行之態度等一切情狀，分
    別量處如主文所示之刑，並就罰金刑部分諭知如易服勞役之
    折算標準，暨就主刑部分定其應執行之刑，以資懲儆。
  (四)沒收部分：
  扣案海洛因二包（驗餘淨重0.26公克）係被告於本案中轉讓
    予證人甲○○之毒品，業據證人甲○○證述甚詳，不問屬於
    犯人與否，均應依毒品危害防制條例第18條第1 項前段之規
    定沒收銷燬之。上開海洛因之外包裝袋二只（共計重0.41公
    克），有防止毒品裸露、潮濕及便於攜帶之功能，扣案電子
    磅秤二台及分裝袋二十六只，則為被告秤量毒品重量及分裝
    毒品所用，業據其供承在卷，均為被告所有供犯本罪所用之
    物，爰併依刑法第38條第1 項第2 款之規定予以沒收。
  扣案雙基發射火藥一包（驗餘淨重2.96公克）屬違禁物，則
    應依刑法第38條第1 項第1 款之規定宣告沒收。
  在證人甲○○上開住處所搜得之安非他命一包（驗餘淨重共
    計0.2103公克），證人甲○○證稱係其之前施用所剩餘，而
    其毒品之來源依其於本院審理中所述，除由被告轉讓外，尚
    有向真實姓名年籍不詳、綽號「阿忠」之人所購買，是上開
    安非他命一包即難遽認為被告之前所轉讓予證人甲○○之物
    ，尚不能認定與本案具有關聯性。至於被告上開住處所搜獲
    之安非他命四包（驗餘淨重共計6.27公克），安非他命吸食
    器一組等物，因被告本身亦有施用第二級安非他命之習慣，
    此為其所自承，且因此次為警查獲後所採集之尿液呈安非他
    命類陽性反應，及持有上開安非他命、吸食器等情，而經本
    院認定有施用第二級毒品之犯行，乃以93年度毒聲字第1842
    號裁定送觀察、勒戒，亦有上開裁定一份在卷可按，況上開
    安非他命之驗餘淨重共計為6.27公克，尚非甚多，不能排除
    係供被告自行施用之可能性，且無其他積極證據證明係被告
    用以為本案轉讓第二級毒品犯行所用之物，亦與本案缺乏關
    聯性，爰均不併諭知沒收，附此敘明。
據上論斷，應依刑事訴訟法第299 條第1 項前段、第300 條，毒
品危害防制條例第8 條第1 項、第2 項、第18條第1 項前段，槍
砲彈藥刀械管制條例第13條第4 項，刑法第11條前段、第56條、
第51條第5 款、第42條第2 項、第38條第1 項第1 款、第2 款，
罰金罰鍰提高標準條例第2 條，現行法規所定貨幣單位折算新臺
幣條例第2 條，判決如主文。
本案經檢察官丙○○到庭執行職務。
中    華    民    國    95    年    5     月    30    日
                刑事第十八庭審判長法  官 李幼妃
                                  法  官 鄭燕璘
                                  法  官 張紹省
以上正本證明與原本無異。
如不服本判決應於送達後十日內向本院提出上訴狀。
                                  書記官 周雅玲
中    華    民    國    95    年    5     月    30    日
附錄本案論罪科刑法條全文：
毒品危害防制條例第8條第1項、第2項
轉讓第一級毒品者，處一年以上七年以下有期徒刑，得併科新臺
幣一百萬元以下罰金。
轉讓第二級毒品者，處六月以上五年以下有期徒刑，得併科新臺
幣七十萬元以下罰金。
槍砲彈藥刀械管制條例第13條第4項
未經許可，持有、寄藏或意圖販賣而陳列第一項所列零件者，第
六月以上五年以下有期徒刑，併科新臺幣三百萬元以下罰金。


司法院資訊處製作；財團法人民間司法改革基金會備份。
